臺灣高等法院民事判決　　　　　　　　　 92年度上字第656號
上　訴　人　元富證券股份有限公司
法定代理人　陳文鋒
訴訟代理人　黃泰源律師
上　訴　人　乙○○
被　上訴人　甲○○
訴訟代理人　沈永宏律師
上列當事人間損害賠償事件，上訴人對於中華民國92年5月9日臺
灣臺北地方法院91年度訴字第5314號第一審判決提起上訴，被上
訴人並為訴之追加，經本院於94年9月14 日言詞辯論終結，判決
如下：
    主      文
原判決廢棄。
被上訴人在第一審之訴及假執行之聲請均駁回。
被上訴人追加之訴駁回。
第一審、第二審（包括追加之訴）訴訟費用由被上訴人負擔。
    事  實  及  理  由
一、被上訴人起訴主張：伊於89年間應上訴人元富證券股份有限
    公司（下稱元富公司）古亭分公司（原為永盛證券股份有限
    公司）之業務副理即上訴人乙○○之邀，開立第592 號證券
    帳戶，作為證券集中保管及免交割方式交易，並同時在台新
    國際商業銀行股份有限公司（下稱台新銀行）古亭分行開立
    第0000000 號活期儲蓄存款專用帳戶，並依上訴人乙○○之
    要求將上開集保及活儲存摺交付。迨至90年10月間伊取回各
    該存摺時，始發現伊所有之台灣積體電路製造股份有限公司
    （下簡稱台積電）股票24,400股、元大京華證券股份有限公
    司（下簡稱元大京華）股票73,920股，均遭上訴人乙○○盜
    賣，賣得價金亦被盜領一空，其簽立自白書承諾分期如數返
    還上開股票，惟迄今仍未依約返還。上訴人乙○○之盜賣行
    為，係故意不法侵害伊之股票所有權，應負侵權行為損害賠
    償責任；而乙○○乃上訴人元富公司之受僱人，依證券商負
    責人與業務人員管理規則第2條第2項第4款及同規則 第18條
    規定，上訴人乙○○受託集中保管存摺行為，屬業務範圍內
    執行職務之行為，則上訴人元富公司依民法第188條規定負
    連帶賠償責任。爰依侵權行為之法律關係，請求判令：上訴
    人應連帶給付台積電股票24,400股、元大京華股票73,920股
    ，及前開股票自90年10月1日起至返還日止之無償配股及股
    息等情。
二、原審判決被上訴人全部勝訴，僅上訴人元富公司提起第二審
    上訴。
    揆諸最高法院41年台抗字第10號判例意旨：「債權人以各連
    帶債務人為共同被告提起給付之訴，以被告一人提出非基於
    其個人關係之抗辯，而經法院認為有理由者為限，始得適用
    民事訴訟法第56 條第1項之規定」等語，本件被上訴人以上
    訴人元富公司及乙○○為共同被告提起連帶給付之訴，僅上
    訴人元富公司提起上訴，對原審判決提出非基於個人關係之
    抗辯，經本院認為有理由，詳如後述，則依前開判例意旨，
    上訴人元富公司之上訴效力及於另一共同訴訟人乙○○，合
    先敘明。
三、上訴人乙○○未於言詞辯論期日到場，核無民事訴訟法第
    386 條所列各款情事，爰由被上訴人聲請由其一造辯論而為
    判決。
    上訴人元富公司係以：(一)系爭自白書應非真正。(二)被上訴人
    起訴時，請求之股數與系爭自白書內容不符，被上訴人交易
    紀錄中亦無自白書記載之台積電股票24,400股及元大京華證
    券股票73,920股之股票出售之情。上訴人乙○○未履行自白
    書約定之買回歸還股票承諾，被上訴人親赴伊處辦理註銷帳
    戶時，竟未提出任何異議，被上訴人甚且至上訴人乙○○新
    任職之證券公司開戶，乙○○不可能盜賣又盜買而為長達一
    年半、高達245 筆交易等與常情不符之處，因認自白書內容
    係被上訴人與上訴人乙○○勾串捏造。(三)證券存摺封面上明
    顯記載：「請客戶務必自行保管存摺及印鑑」之警示文字下
    ，被上訴人仍將系爭證券存摺委託上訴人乙○○保管，絕非
    如其所述是長期投資或只買不賣。從台新銀行被上訴人資金
    往來明細及對照元大京華證券、台積電交易紀錄，可知上訴
    人乙○○在短短兩個月之14萬餘元之操作損失、於89年10月
    31日幫被上訴人買超元大京華證券68張股票、請第三人鄧
    湘於89年11月2日交割時匯入1,274,000元鉅款、於90年7 月
    17日幫被上訴人買超元大京華證券62張股票，在90年7 月19
    日存入160萬元鉅款等情以觀 ，可見被上訴人與上訴人乙○
    ○間有私人代為操作或其他之委託關係，絕非上訴人乙○○
    基於上訴人受僱人身份及職務而受委託，則被上訴主張其所
    受之損害，係可歸責於被上訴人自己之事由甚明。(四)兩造間
    所書立之開戶契約書中之約定，並無不平等限制或顯失公平
    之處，而無違反民法第247條之1規定。(五)被上訴人已自認自
    行保管印章，僅將銀行存摺及證券存摺交予上訴人乙○○代
    為保管，惟光憑存摺無法領取存款，若非被上訴人在提款單
    上用印，絕不可能發生銀行存款被盜領之情事，遑論被上訴
    人乃公賣局建築課長退休之資歷與經驗，對於印章之保管與
    使用，有優於一般人之經驗。倘提款單之被上訴人印文係遭
    上訴人乙○○盜蓋者，亦與被上訴人自承係自己保管印章相
    矛盾。且從台新銀行資金往來明細可知，被上訴人不但明知
    89年10月31日買進元大京華證券68,000股之事實，亦明知89
    年11月2日第三人鄧湘匯入1,274,000元之事實，始同意上
    訴人乙○○之請求而蓋章於提款單上，故無被上訴人主張遭
    上訴人乙○○盜蓋印章之情事。退步言，被上訴人係自己保
    管印章，卻又發生存款遭盜領之損害，其於發現後不但對伊
    人隱匿，甚至對伊之人員王國州核對庫存股票為積極之承認
    ，令伊無從及時追索，致乙○○有充分時間潛逃而求償無門
    ，則被上訴人對本件損害之發生與擴大，顯然與有重大過失
    為由，請求判令：(一)原判決關於命上訴人元富公司給付部分
    廢棄。(二)上開廢棄部分，被上訴人在第一審之訴及假執行之
    聲請均駁回。(三)被上訴人追加之訴駁回。(四)如受不利判決，
    願供擔保請准宣告免為假執行等語。
    另上訴人乙○○未於言詞辯論期日到場，亦未提出任何書狀
    為聲明或陳述。
    被上訴人則以：(一)系爭自白書形式為真正，確係上訴人乙○
    ○所簽立，用肉眼即足辨識，又經法務部調查局比對經上訴
    人元富公司承認為真正之公證租約、乙○○開戶印鑑卡等資
    料上之筆跡，皆無不相符，足見自白書確為真正。(二)伊與上
    訴人乙○○間並私人委託操作之關係：伊於89年9月22 日購
    入台積電6,000股，於90年7月2日獲該公司無償分配2,400股
    ，於同年7月24日購入6,000股、同年9月24日購入10,000 股
    ，至90年10月間總計被上訴人應持有台積電股票為24,400股
    。另於京華證券併入元大京華證券前，被上訴人持有京華證
    券77,727股，嗣經89年7月1日合併、同年10月22日、90年7
    月20日分配盈餘，至90年10月間總計伊應持有元大京華證券
    股票為73,375股，雖與系爭自白書所載略有出入，無非是乙
    ○○略示補償，無礙上訴人元富公司應負企業經營者之責。
    先後合計高達600 萬元之提款單，其上筆跡均由上訴人乙○
    ○所書，可見系爭股款確係上訴人乙○○所盜領，且乙○○
    自行吸收操作損益，足徵系爭242 筆交易係上訴人乙○○不
    斷反覆盜賣、回補，與伊無涉，伊與上訴人乙○○間絕無委
    託操作之關係。倘係委託操作，必隨市場行情靈活機動換擋
    操作，不可能僅限於系爭台積電與元大京華證券兩檔股票而
    已，更不可能必於當日沖銷，並始終維持相同之股票股數，
    倘若如上訴人所言，則其操作必為投機股，而非系爭兩檔之
    績優股。集保免交割交易，不肖營業員亦不難任意操作自如
    ，且存摺既係在乙○○持有中，伊並未收到任何股票發行公
    司之通知，自無從獲悉異動。(三)伊發現上訴人乙○○之犯行
    ，極為憤怒，惟因上訴人乙○○已親筆簽立自白書，承諾返
    還系爭股票，被上訴人念其年輕，不忍毀其前途，而未立即
    向上訴人異議，惟為免再遭上訴人之不肖員工繼續盜用，遂
    趕辦註銷手續，自屬必然。上訴人元富公司於上訴人乙○○
    任職期間或離職前後，從未有所謂「派專人接手」，伊亦未
    曾在對帳清冊簽名。上訴人元富公司所舉證人王國州之電話
    對帳，伊否認之。(四)上訴人元富公司僱用上訴人乙○○為業
    務副理，乙○○利用代客戶買賣股票及代辦開戶手續之機會
    ，在上訴人元富公司之營業處所內代伊保管存摺、盜蓋印章
    、盜賣系爭股票又盜領股款，屬執行職務之範圍。上訴人元
    富公司未有效監督及限制其受僱人乙○○之行為，其選任監
    督受僱人執行職務，為有過失，依民法第188 條規定，自應
    與上訴人乙○○負連帶損害賠償責任。(五)上訴人乙○○大額
    盜領現金多達六筆，詎銀行承辦提領人員及主管人員皆未在
    系爭存摺上用印（金額超過50萬元以上即應有主管會章為金
    融實務），具見台新銀行行員林敏男等人與上訴人乙○○共
    同盜領系爭款項甚為明確。(六)上訴人元富公司為提供證券交
    易服務之企業經營者，依消費者保護法第7條及施行細則第7
    條規定，就被上訴人所受之損害應負無過失賠償責任；另依
    同法第48條第2項及第51 條之規定，上訴人應再連帶給付損
    害額一倍之懲罰性賠償金。爰聲明請求駁回上訴，並追加請
    求上訴人應另再連帶給付懲罰性賠償金：台積電股票24,400
    股、元大京華股票73,920股，及均自90年10月1日 起至返還
    日止之無償配股及股息。
    被上訴人於本審中，追加依消費者保護法第48條第2 項及第
    51條所為請求，與其於原審起訴請求之基礎事實為同一（均
    為：伊所有之台積電、元大京華證券股票遭上訴人元富公司
    之受僱人乙○○盜賣，並盜領存款之事實），雖上訴人元富
    公司當庭不同意，惟依民事訴訟法第446條第1項但書、第
    255條第1項第2款規定，應予准許。
四、兩造不爭執之事實：
    被上訴人於89年2月16 日於永盛證券股份有限公司（下稱永
    盛證券）古亭分公司開立第1733-5號證券集保帳戶，作為證
    券集保及免交割方式交易，並同時在台新銀行古亭分行開立
    第000000-0號活儲專用帳戶，上訴人乙○○擔任營業部副理
    ，為受僱人；其後永盛證券、佳和證券及上訴人元富公司合
    併，元富公司為存續公司；又被上訴人於90年12月10日前往
    辦理註銷證券帳戶之手續等情，此有被上訴人之客戶開戶契
    約及相關文件、註銷開戶申請書、證券存摺等文件在卷可按
    （原審卷第33至43、69至70頁），並為兩造所不爭執，應堪
    信為真實。
五、本件重要爭點在於：(一)上訴人乙○○有無盜賣被上訴人之股
    票及盜領股票賣得款項？(二)被上訴人主張：上訴人元富公司
    應依民法第188條第1項，另追加依消費者保護法第48條第2
    項、第51條規定，與上訴人乙○○負連帶賠償責任，有無理
    由？
六、上訴人乙○○有無盜賣被上訴人之股票及盜領股票賣得款項
    ？
    被上訴人主張：上訴人乙○○盜賣伊前開證券帳戶內之台積
    電及元大京華股票，嗣並盜領股票賣得款項等節，無非以上
    訴人乙○○於90年10月19日書立之自白書為據（原審卷第7
    頁），惟為上訴人元富公司執詞否認為真正。經查：
  (一)經本院將自白書（原審卷第7頁）與乙○○任職時人事資料
    、被上訴人與乙○○間租賃契約及公證書上之簽名（原審卷
    第116至117、130至133頁）、乙○○之證券帳戶及銀行帳戶
    之開戶資料（本院卷(一)第103至114、223至224頁），以肉眼
    比對可觀字跡及筆順均出自同一人之手筆；且經本院將上開
    資料送請法務部調查局鑑定，亦認為二者書寫習慣及特徵相
    同，有法務部調查局93年2月22日調科貳字第09300061500號
    鑑定通知書及鑑定分析表可按（本院卷(一)第122、123頁），
    堪認被上訴人提出之自白書確為上訴人乙○○所書立。故上
    訴人元富公司否認自白書形式上之真正，自非可採。
  (二)系爭自白書為上訴人乙○○所書，而具有形式的證據力，自
    白書內容雖記載：「……將傳貴先生（被上訴人）名下之(一)
    台積電股票貳萬肆仟肆佰股(二)元大證券柒萬仟玖佰貳拾股
    。擅自悉數出售變現借用以抵外債……」等語，該部分內容
    之實質證據力如何？是否即足認定上訴人乙○○盜賣股票及
    盜領股票賣得款項之事實？應由法院審酌其他一切證據綜合
    判斷之。
    1.被上訴人自陳：伊在系爭證券集保帳戶中，僅有三次買入
      交易：(1)89年9月22日買入台積電6,000股，(2)90年7月 24
      日買入台積電6,000股，(3)90年9月24日買入台積電10,000
      股，前開(1)、(2)均以現金存入股款，(3)則以電匯方式存入
      股款等語（本院卷(一)第151頁，卷(二)第60頁），並提出
      89.9.22、90.7.24、90.9. 24之客戶交易明細對帳三張、
      存款單二紙及入戶電匯回條等件為證（本院卷(二)第143至
      148頁）；另被上訴人於系爭證券集保帳戶開戶後，自其
      前之證券商轉入元大京華證券股票77,727股，亦有被上訴
      人之證券集保存摺明細及京華證券股份有限公司之股東明
      細帳表可參（原審卷第70頁，本院卷(二)第38頁），均為上
      訴人元富公司所不爭執，堪認：被上訴人就系爭集保帳戶
      中，原有元大京華證券股票77,727股，及三次買入台積電
      股票共計22,000股。
    2.查被上訴人於80餘年時，將台北市○○街43巷2號5樓房屋
      出租予上訴人乙○○而結識，上訴人乙○○嗣告知被上訴
      人在證券公司工作，即將被上訴人帶往乙○○服務之證券
      公司開立證券帳戶，最初是倍利證券，嗣於本件之永盛證
      券，迨上訴人乙○○於90年10月9 日於上訴人元富公司離
      職後，再將被上訴人帶往另一證券（按為德信證券）開立
      證券帳戶等情，業據被上訴人當庭陳明（本院卷(三)第7 、
      11、12頁）；而被上訴人於86年7 月18日在倍利證券開立
      證券集保帳戶，亦有倍利國際綜合證券股份有限公司94年
      2月18日倍證字第0940000384號函在卷（本院卷(三)第50 頁
      ），可見：被上訴人與上訴人乙○○間有多年之私人情誼
      ，並自被上訴人於86年間起追隨上訴人乙○○之服務處所
      開立證券帳戶，益徵被上訴人與上訴人乙○○間有相當之
      信任關係。
    3.被上訴人就系爭證券集保帳戶於89年2月16 日開戶後，雖
      僅自承為三次買入交易，惟實際上系爭集保帳戶在被上訴
      人自承於89年7 月24日買入台積電股票之前即已開始操作
      ，即自89年4月8日起至90年9月25日止，另尚有242筆交易
      （原審卷第44至52頁），可觀知交易相當頻繁，且均採取
      當日買賣沖銷（少數為數日沖銷）之操作手法，與被上訴
      人所述只進不出之長期操作手法迥異。再觀此242筆 交易
      ，均採取當日買賣沖銷後，若尚有應交付金額之情形者，
      或以現金存入，甚至其中有大筆需交付金額係由訴外人鄧
      湘、蘇雯瑛分別以匯款存入1,274,000元、40萬 元之方
      式，以供辦理交割，此有被上訴人之交易明細及台新銀行
      存款明細可按（原審卷第44至52頁，本院卷(二) 第4至12頁
      ）。而被上訴人對於此242筆交易均無所知，不識鄧湘
      、蘇雯瑛等人，對於交易款項存入之情均不知情，亦據其
      陳述在卷（本院卷(三)第82頁）。雖經本院傳訊鄧湘、蘇
      雯瑛到庭而不可得，惟觀察本院向台新銀行調得之存款取
      款憑條第2張 （本院卷(二)第19頁），左側夾紙其上記載：
      「89.11.2匯轉存1,274,000入鄧湘」等字，與兩造不爭
      執之存款取款憑條上乙○○之字跡相符，應認：訴外人鄧
      湘、蘇雯瑛匯款轉存之款項係應上訴人乙○○之囑而為
      。依上堪認：被上訴人於系爭集保帳戶中之242筆 沖銷操
      作係上訴人乙○○所為，應存入之交割款項亦係上訴人乙
      ○○所為。
    4.再查：本院向台新銀行調閱被上訴人之系爭銀行帳戶中提
      領現金之取款憑條6 張，其上有關日期、帳號及提款金額
      等文字，係上訴人乙○○之字跡，為兩造不爭執之事實（
      本院卷(三)第111、112頁）。又上開取款憑條上之被上訴人
      印文（編為甲類），與被上訴人在台新銀行開戶銀行帳戶
      時之開戶資料、印鑑卡（編為乙１類）、被上訴人現仍自
      行保管之印鑑所蓋印文一紙（編為乙２類），經本院送請
      法務部調查局鑑定據覆：甲類之6 張取款憑條上印文，與
      上開乙１、乙２類之印文均相同，亦有法務部調查局94年
      3月15日調科貳字第09400114480號鑑定通知書及鑑定分析
      圖足憑（本院卷(三)第62、63頁），足堪認定：被上訴人在
      系爭存款帳戶之提款憑條上印文均為真正。因被上訴人在
      本件訴訟中陳述：印章均自行保管，僅於開戶時，遭上訴
      人乙○○盜蓋印章於取憑款條上，上訴人乙○○盜賣股票
      後，填載取款憑條盜領之云云（原審卷第97頁），惟查被
      上訴人在系爭銀行帳戶之6張取款憑條，其中5張（本院卷
      (二)第18至22頁）係台新銀行委託得昌公司於89年3月印製
      ，第6張（本院卷(二)第23頁）係台新銀行委託得昌公司於
      90 年5月印製，亦據本院函詢台新銀行據覆綦詳，有該銀
      行94年5月6日台新古亭字第094000003號函足憑（本院卷
      (三)第98頁），顯見：被上訴人於89年2月16日開立系爭證
      券帳戶時，上開取款憑條均尚未印製，上訴人乙○○根本
      無從盜蓋被上訴人印章於提款單上。被上訴人其後翻異陳
      稱：伊係於90年7月26日、9月25日買入台積電股票時，乙
      ○○曾提交客戶交易明細對帳表，以提報公司確認云云詐
      取印章盜蓋一節（本院卷(三)第105頁），惟卷附之取款憑
      條有4張分別於89年7月17日、11月3日、11月9日、90年7
      月20日提款（本院卷(二)第18至21頁），遠早於被上訴人所
      述90年7月26日印章遭詐騙盜蓋之時間，則被上訴人主張
      ：印章係因買入股票時遭盜蓋一節，亦非可採。依上所述
      ，被上訴人於系爭銀行帳戶之取款憑條上之印文均為真正
      ，而印章始終由被上訴人自行保管，因被上訴人所指：印
      章遭盜蓋之情均與事實不合而不足取，則上開取款憑條上
      之印章應係被上訴人親自蓋用，同意上訴人乙○○前往提
      款。
    5.本件被上訴人在上訴人元富公司係開立證券集保帳戶及台
      新銀行之股款專用帳戶，以免交割方式交易，惟本件被上
      訴人始終將集保存摺及台新銀行存款存摺交由上訴人乙○
      ○保管，從未向上訴人乙○○索回，縱令自己買入股票，
      亦未索取集保存摺及存款存摺補登（本院卷(二)第7、8 頁
      ）；而上訴人乙○○在被上訴人之系爭集保帳戶中操作，
      並備妥當日沖銷後應交之款項存入被上訴人之存款帳戶；
      就賣得股票之款項，經由被上訴人在取款憑條上蓋章，由
      上訴人乙○○領得股票賣得款項。若上訴人乙○○之操作
      有盈餘，因股票賣得款項直接撥入被上訴人之系爭存款帳
      戶內，使盈餘直接歸給被上訴人；若操作有虧損，因買入
      股票之款項係由上訴人乙○○備妥，而由乙○○承擔虧損
      ，與被上訴人無關，自上述方向思考，因認：上訴人乙○
      ○向被上訴人間借用系爭集保帳戶操作，被上訴人基於私
      人情誼及信任關係而同意，蓋若非事先徵得被上訴人同意
      ，上訴人乙○○不會逕行將買入股票之款項存入被上訴人
      之存款帳戶，而干冒將來無法領得賣出股票款項之風險，
      亦即被上訴人同意上訴人乙○○借用系爭集保帳戶，其內
      股票供上訴人乙○○沖銷操作。
    6.被上訴人雖執詞否認與上訴人乙○○有任何私人關係，並
      以：伊從未接到上訴人元富公司之交易對帳單云云置辯。
      查被上訴人當庭陳明：從未收到所開立之證券帳戶之交易
      對帳單（本院卷(三)第11頁），上訴人元富公司則辯稱：伊
      就被上訴人之每月交易對帳單，以大宗郵件寄送至被上訴
      人之戶籍址，雖未提出寄送交易對帳單予被上訴人之回執
      為憑，惟斟酌：(1)台積電之股務代理人亦以大宗平信之郵
      件送達方式，通知被上訴人有關台積電公司之股東會日期
      、配股、配息等資訊，有中國信託商業銀行93年9月14 日
      函所附特約郵件郵費單可按（本院卷(二)第25、27頁），並
      經被上訴人當庭承認有台積電通知開會之事（本院卷(三)第
      9頁 ），則上訴人元富公司亦以大宗平信郵件之寄送方式
      ，無違一般公司之處理常情。(2)被上訴人於89年10月11日
      已填具並蓋章於台積電公司之印鑑卡上，台積電之股務代
      理人中國信託商業銀行曾通知參與89年度甲種特別股增資
      認股，惟被上訴人之台積電6,000股於90年4月4 日即已出
      售，被上訴人已非股東，有中國信託商業銀行93年9 月14
      日函附股東持有股份資料表、93年9 月24日函附被上訴人
      印鑑卡可按（本院卷(二)第25至26、30至31頁）；另被上訴
      人持有元大京華證券股票，亦填具並蓋章於元大京華之股
      東印鑑卡上，惟被上訴人至89年10月17日已出清而無元大
      京華之股票，亦有元大京華證券股份有限公司93年9 月21
      日函附印鑑卡、股東明細帳表足憑（本院卷(二)第36至38頁
      ）。而實際上台積電股票於90年7月2日有每仟股盈餘配股
      400股，元大京華證券股票於90年7月20日亦有每仟股盈餘
      配股130股、資本公積配股50股之情事， 亦有中國信託商
      業銀行93年6月3日函、元大京華證券股份有限公司93年6
      月11日函可按（本院卷(一)第178、179、184、185頁），被
      上訴人既對於此二家公司股票情有獨鍾，且本於長期投資
      之心態，對於此二家公司之配股（股利、股息）資訊必相
      當關心及注意，自己在90年間未收到上開二公司之股東訊
      息之通知，從未提出質疑，衡情應係收受上訴人元富公司
      寄送之交易對帳單而知悉自己不再持有股票所致。故被上
      訴人否認曾收受上訴人元富公司寄送之交易對帳單，委無
      可採。
    7.末查：上訴人乙○○自元富公司離職後，後手王國州曾打
      電話詢問被上訴人，並核對庫存股票，王國州告知庫存股
      票數額是零，被上訴人回覆說：沒有問題一節，業據證人
      王國州證述明確（原審卷第187 頁）。雖被上訴人否認上
      開證人之證詞，惟該證人其後已自上訴人元富公司離職，
      已非元富公司之受僱人，且其證述與被上訴人核對乙○○
      離職時庫存股票數目一節，非關自己應負責任之事項，自
      無偏袒上訴人元富公司之需，應認證人王國州證述之詞為
      可採，被上訴人空口否認該證詞，尚非可取。另參酌上訴
      人乙○○於自白書上表明：於90年10月26日以前買回台積
      電10,000股，於同年12月10日以前買回台積電14,400股，
      於91年2月15日起每月分批買回至少12,000 股以上之元大
      京華證券股票返還予被上訴人，直至被上訴人於90年12月
      10日前往註銷系爭證券集保帳戶為止，上訴人乙○○並未
      依約買回返還，惟被上訴人於該日前往上訴人元富公司辦
      理註銷開戶手續時，對於自己集保帳戶之股票短缺隻字未
      提，遑論要求上訴人元富公司處理及賠償，亦顯違常理。
    8.本件被上訴人既應允將系爭證券集保帳戶出借予上訴人乙
      ○○，即系爭集保帳戶內股票同意供上訴人乙○○沖銷操
      作，上訴人乙○○則應返還同種類、數額之股票於系爭集
      保帳戶內。惟被上訴人之系爭集保帳戶內，至上訴人乙○
      ○操作之末日90年9月25 日止，並無被上訴人原有之元大
      京華證券股票77,727股、台積電22,000股留存，而得認定
      上訴人乙○○並未依借貸合意，返還種類、數量相同之股
      票於系爭集保帳戶內。惟依「款券劃撥」制度，上開股票
      售得款項均撥入被上訴人之系爭台新銀行存款帳戶內，被
      上訴人本無任何損失，正因被上訴人基於原先借貸之合意
      ，親自在取款憑條上蓋章，上訴人乙○○始得以提領股票
      售得款項。易言之，被上訴人受有股款之損失，係因二人
      間有借貸法律關係所致，核與上訴人乙○○在自白書上記
      載「悉數出售，變現借用」之內容相符，則被上訴人所受
      上訴人乙○○未將借用股票如數歸還及股票遭提領之損失
      ，應循二人間之借貸法律關係解決，尚難認為上訴人乙○
      ○未依約返還借用股票及經被上訴人同意領取款項之舉，
      為侵權行為。從而，被上訴人依民法第184條第1項規定，
      請求上訴人乙○○負侵權行為之賠償責任，為無理由，不
      應准許。
七、被上訴人主張：上訴人元富公司應依民法第188條第1項，另
    追加依消費者保護法第48條第2項、第51 條規定，與上訴人
    乙○○負連帶賠償責任，有無理由？
    依上所述，被上訴人基於與上訴人乙○○間多年私人情誼及
    信任關係，而同意上訴人元富公司之受僱人乙○○借用系爭
    集保帳戶，其內股票供上訴人乙○○沖銷操作，嗣並蓋章於
    取款憑條上，同意上訴人乙○○提領股票售得款項。上訴人
    乙○○未依借貸契約返還同種類、數額之股票予被上訴人，
    及被上訴人自己同意上訴人乙○○提領股票出售款項，而受
    有股款損失，均應依循二人間借貸之法律關係予以解決，核
    與侵權行為之要件尚有未合。從而， 被上訴人依民法第188
    條第1項，及追加依消費者保護法第48條第2項、第51條規定
    ，與上訴人乙○○負連帶賠償責任，均非正當，不應准許。
八、綜上所述，被上訴人依民法第184條第1項、第188條第1項規
    定，請求上訴人連帶賠償台積電股票24,400股、元大京華證
    券73,920股，及均自90年10月1日 起至返還日止之無償配股
    及股息，均為無理由，不應准許；其假執行之聲請亦失依附
    ，應併予駁回。原審判命上訴人給付並為假執行之宣告，尚
    有未洽，上訴意旨指摘原判決不當，為有理由。自應由本院
    廢棄改判如主文第二項所示。被上訴人另於本審中追加依消
    費者保護法第48條第2項、第51條規定， 請求上訴人再連帶
    給付一倍之懲罰性賠償金，亦非正當，仍應予以駁回。
九、本件事證已臻明確，被上訴人聲請傳訊台新銀行行員林敏男
    、郭揪枰、黃美靜、郭陸豪等人員，意欲證明上開人等與上
    訴人乙○○共同盜領款項之情（本院卷(三)第101 頁），惟查
    提領被上訴人銀行帳戶款項之提款單其上印文，與被上訴人
    開戶印文、現存印章所蓋印文均相符，而為真正，業據本院
    函請法務部調查局鑑定明確，並為被上訴人所不爭執，則台
    新銀行人員並無被上訴人所指盜領款項之不法情事，核無傳
    訊上開人等之必要。又兩造其餘攻防及舉證核與結論不生影
    響，爰不再一一論述。
十、據上論結：本件上訴人之上訴為有理由，被上訴人之追加之
    訴為無理由，依民事訴訟法第463條、第385條第1 項前段、
    第450條、第78條，判決如主文。
中  　華　　民　　國　　94　　年　　9 　月      28　　日
                      民事第一庭  審判長法  官  張耀彩
                                        法  官  盧彥如
                                        法  官  林金吾
正本係照原本作成。
如不服本判決，應於收受送達後20日內向本院提出上訴書狀，其
未表明上訴理由者，應於提出上訴後20日內向本院補提理由書狀
（均須按他造當事人之人數附繕本）上訴時應提出委任律師或具
有律師資格之人之委任狀；委任有律師資格者，另應附具律師資
格證書及釋明委任人與受任人有民事訴訟法第466條之1第1項但
書或第2項（詳附註）所定關係之釋明文書影本。
中　  華　　民　　國　　94　　年　　9　月      28 　　日
 　　　　　　　　　　　　　　　　 　　　書記官  張淑芳
附註：
民事訴訟法第四百六十六條之一（第一項、第二項）：
對於第二審判決上訴，上訴人應委任律師為訴訟代理人。但上訴
人或其他法定代理人具有律師資格者，不在此限。
上訴人之配偶、三親等內之血親、二親等內之姻親，或上訴人為
法人、中央或地方機關時，其所屬專任人員具有律師資格並經法
院認為適當者，亦得為第三審訴訟代理人。
